臺灣桃園地方法院民事裁定
111年度司繼字第2385號
聲  請  人  范寶恒  
            范寶芬  

            范寶旭  
            范海南  
            范台珍  
            范玉保  
            范明皇  
            范婷鍹  
            張仁杰  

            張文杰  
            范婷萱即范明翠

            范雨柔即范明慈


            范姿淋  
            范巧姿  
被  繼承人  范玉平(亡)


上列聲明人等聲明拋棄繼承事件，本院裁定如下：
    主      文
聲明均駁回。
聲請程序費用由聲明人負擔。
    理      由
一、本件聲明意旨略以：緣聲明人分別為被繼承人之第一順位繼
    承人、第一順位次親等繼承人及第三順位繼承人，因被繼承
    人范玉平於民國111年4月25日去世，爰檢呈被繼承人之死亡
    證明書、聲明人之戶籍謄本、繼承系統表及印鑑證明等件，
    聲明拋棄繼承權等語。
二、關於聲明人范寶恒、范寶芬、范寶旭、范婷萱、范雨柔部分
    ：
　㈠按繼承人得拋棄其繼承權；而遺產繼承人，除配偶外，依左
    列順序定之：(一)直系血親卑親屬。(二)父母。(三)兄弟姊
    妹。(四)祖父母，民法第1138條、民法第1174條第1項定有
    明文。前項拋棄，應於知悉其得繼承之時起三個月內以書面
    向法院為之，民法第1174條第2項定有明文。依上揭法條之
    文義解釋，係指繼承人知悉繼承開始之原因事實，因而覺知
    自己為法律上之繼承人時起算。又此3個月之除斥期間，本
    以繼承人客觀處於得知悉已為繼承人之事實狀態為認定，非
    謂尚須知悉有無繼承之遺產，且不因聲請人不知法律或對法
    律之誤解，而影響法律規定所發生之效力。次按「以日、星
    期、月或年定期間者，其始日不算入。」、「以日、星期、
    月或年定期間者，以期間末日之終止，為期間之終止。期間
    不以星期、月或年之始日起算者，以最後之星期、月或年與
    起算日相當日之前一日，為期間之末日。但以月或年定期間
    ，於最後之月，無相當日者，以其月之末日，為期間之末日
    」、「於一定期日或期間內，應為意思表示或給付者，其期
    日或其期間之末日，為星期日、紀念日或其他休息日時，以
    其休息日之次日代之。」，民法第120條第2項、第121條、
    第122條分別定有明文。
　㈡經查，被繼承人范玉平於民國（下同）111年4月25日死亡，
    而聲明人范寶恒、范寶芬、范寶旭為被繼承人之子女，聲明
    人范婷萱、范雨柔為被繼承人之代位繼承人（即被繼承人已
    歿子女范寶斌之子女）等情，業據聲明人等提出聲明人戶籍
    謄本、范寶斌之除戶戶籍謄本、繼承系統表及本院依職權調
    閱被繼承人之除戶戶籍資料為證，並經本院查核屬實，堪予
    認定。而按前揭規定，被繼承人之第一順位繼承人無待其他
    繼承人之通知，即應於知悉被繼承人死亡時起3個月內以書
    面向法院為拋棄繼承之意思表示。惟據聲明人等所提之聲請
    狀，其並未表示係何時知悉被繼承人死亡一事，亦未提出任
    何證據或證明文件。是以，本院於111年9月6日通知聲明人
    補正其係何時且如何知悉被繼承人死亡一事。嗣聲明人范寶
    恒、范寶芬、范寶旭、范婷萱、范雨柔於111年9月15日具狀
    表示龍德安養中心於111年4月25日下午4時46分將被繼承人
    死亡一事以電話通知聲明人范寶恒，聲明人范寶恒隨即在家
    族通訊軟體通知范寶芬、范寶旭、范婷萱、范雨柔，此有聲
    明人等提出之手機通話記錄與LINE對話記錄為證，堪認聲明
    人等於被繼承人死亡時（即111年4月25日）即知悉成為繼承
    人一事。準此，聲明人等最遲本應於111年7月25日（按111
    年7月25日非例假日）前向本院聲明拋棄繼承。然聲明人等
    卻遲至111年8月8日始具狀聲明拋棄繼承，此有本院收狀收
    文章在卷可證，顯已逾法定期間三個月甚明。是按卷證資料
    觀之，本件聲明人等聲明拋棄繼承已逾法定期間三個月甚明
    ，其聲明與法不合，無從准予備查，應予駁回。
三、關於聲明人范海南、范台珍、范玉保、范明皇、范婷鍹、張
    仁杰、張文杰、范姿淋、范巧姿部分：
　㈠按繼承人得拋棄其繼承權，民法第1174條第1項定有明文。準
    此，非繼承人即無拋棄繼承權可言。次按遺產繼承人，除配
    偶外，依左列順序定之：（一）直系血親卑親屬。（二）父
    母。（三）兄弟姊妹。（四）祖父母。第一千一百三十八條
    所定第一順序之繼承人中有拋棄繼承權者，其應繼分歸屬於
    其他同為繼承之人。第一順序之繼承人，其親等近者均拋棄
    繼承權時，由次親等之直系血親卑親屬繼承。民法第1138條
    、第1176條第1項及第5項分別定有明文。
　㈡經查，聲明人范海南、范台珍、范玉保為被繼承人范玉平之
    兄弟姊妹，而范明皇、范婷鍹、張仁杰、張文杰、范姿淋、
    范巧姿為被繼承之孫子女與外孫子女等情，業有聲明人等提
    出之聲明人戶籍謄本、繼承系統表及本院依職權調閱之被繼
    承人除戶戶籍資料為證，並經本院查核屬實，堪予認定。惟
    查，被繼承人尚有第一順位繼承人范寶恒、范寶芬、范寶旭
    與代位繼承人范婷萱、范雨柔同於本案聲明拋棄繼承，經本
    院裁定駁回如前，而仍為繼承人。是以，依上列規定，足認
    被繼承人之第一順位親等近者，並未全體均拋棄繼承權。而
    聲明人等既分別為被繼承人之第一順位次親等繼承人與第三
    順位繼承人，則依首揭法律規定，尚無從成為被繼承人之繼
    承人甚明，聲明人等對於被繼承人既無繼承權，自無得為拋
    棄繼承。是以，聲明人等於本件聲明拋棄繼承，於法未合，
    應予駁回。
四、依家事事件法第132條第3項、第97條及非訟事件法第21條第
    1項前段裁定如主文。
五、如對本裁定抗告須於裁定送達後10日內向本院提出抗告狀，
    並應繳納抗告費新臺幣1,000元整。
中　　華　　民　　國　　111 　年　　9 　　月　　20　　日
                   家事法庭司法事務官　蔡淑蘭
以上正本係照原本作成。